【裁判字號】    97,交聲,674
【裁判日期】    970418
【裁判案由】    聲明異議
【裁判全文】
臺灣高雄地方法院交通事件裁定         97年度交聲字第674號
原處分機關  交通部公路總局高雄區監理所
異  議  人
即受處分人  甲○○
上列受處分人因違反道路交通管理處罰條例案件，對於交通部公
路總局高雄區監理所民國97年3 月26日高監自裁字裁80-BB00000
00號之處分，聲明異議，本院裁定如下：
    主  文
原處分撤銷。
甲○○不罰。
    理  由
一、原處分意旨略以：異議人即受處分人甲○○於民國96年6 月
    20日下午11時47分許，駕駛牌照號碼4438-TE 號自用一般小
    客貨車行經高雄市○○路與賢明路交岔路口時，因駕車行經
    有燈光號誌管制之交岔路口闖紅燈，致遭警逕行舉發，經依
    異議人所住居之車籍地為合法寄存送達，異議人仍逾期未繳
    納罰鍰，爰依法裁罰新臺幣（下同）5,400 元。
二、異議意旨略以：異議人從未收受任何舉發通知單，亦未收受
    郵局寄存通知，不知有此項違規事實，而無從繳納罰款，為
    此不服上開裁決，請求撤銷等語。
三、按「行為人有本條例之情形者，應填製舉發違反道路交通管
    理事件通知單（以下簡稱通知單），並於被通知人欄予以勾
    記，其通知聯依下列規定辦理：…四、逕行舉發者，應按已
    查明之資料填註車牌號碼、車輛種類、車主姓名或地址，並
    於通知單上方空白處加註逕行舉發之文字後，由舉發機關送
    達被通知人」，違反道路交通管理事件統一裁罰基準及處理
    細則第11條第1 項第3 款訂有明文。又「處理違反道路交通
    管理事件，有關文書之送達程序，依行政程序法之規定」；
    「送達，不能依前二條（即行政程序法第72條之普通送達、
    第73條之補充送達及留置送達）規定為之者，得將文書寄存
    送達地之地方自治或警察機關，並作送達通知書二份，一份
    黏貼於應受送達人住居所、事務所、營業所或其就業處所門
    首，另一份交由鄰居轉交或置於該送達處所信箱或其他適當
    位置，以為送達。前項情形，由郵政機關為送達者，得將文
    書寄存於送達地之郵政機關」，分別為行政程序法第74條第
    1 項、第2 項所明定。可知關於違反道路交通管理處罰條例
    之違規舉發，須以應受送達人之「住居所、事務所或營業所
    」為送達處所，且必有不能依法為普通送達、補充送達或留
    置送達之情形，該寄存送達始屬合法。上開送達方式、程序
    等規定，立法頗為嚴謹，究其意旨，在於通知單除載明違規
    時地、應罰金額外，尚明示處罰依據、到案日期及救濟途徑
    ，使違規人有逕行依最低應罰金額繳納罰鍰結案，或向裁罰
    機關陳述意見或提出陳述書之機會，甚至攸關各項期日、期
    間之計算及其後救濟權利是否合法或喪失之判斷。故該警製
    違規舉發通知單須經合法送達，裁決機關始能據以裁罰，此
    為作成裁決處分之法定程式要件，如程序不備，舉發即非合
    法有效，自無另審究實體即違規事實有無之必要。
四、本件原處分意旨認異議人駕駛牌照號碼4438-TE 號自用小客
    貨車，於上揭時地行經有燈光號誌管制之交岔路口闖越紅燈
    ，經警拍照逕行舉發之違規事實，有舉發照片2 張、高雄市
    政府警察局96年7 月6 日高市警交相字第BB0000000 號舉發
    違反道路交通管理事件通知單（補印）各1 張附卷可稽。本
    件既非當場攔停，而屬事後逕行舉發之情形，自應於製作違
    規舉發通知單後，依上開規定送達於被通知人。嗣警方即依
    車號查明車主為異議人，經製作違規舉發通知單後，逕向該
    車號登記之車籍地址即高雄縣林園鄉○○路86號以大宗郵件
    掛號郵寄，回執聯並載明係「寄存林園郵局」送達一情，有
    高雄市政府警察局交通警察大隊高市警交三字第0970008949
    號函檢附之送達證書1 紙存卷可參。惟本院查核異議人戶籍
    資料結果，記載異議人於96年6 月15日業已遷入「高雄縣林
    園鄉○○路○ 段125 巷10弄3 號」之地址，此有個人資料查
    詢結果1 紙附卷可按。乃原舉發機關未經查明異議人之住居
    所，逕對向異議人上開車籍地址為寄存送達，其送達程序並
    非合法，尚不生合法舉發之效力。異議人辯稱違規事實發生
    前早已遷址，未實際收受違規舉發通知單等語，即堪採信
五、再按「違反本條例之行為，自行為成立之日起；行為有連續
    或繼續之狀態者，自行為終了之日起，逾三個月不得舉發」
    ，道路交通管理處罰條例第90條第1 項前段定有明文。本件
    異議人違規舉發通知單既未合法送達，自非已經完成舉發之
    程序，而異議人違規行為係發生於96年6 月20日，其違反道
    路交通管理處罰條例之行為，自行為成立之日起算，迄今顯
    已逾3 個月，依上開規定已不得再行舉發。是本件違規舉發
    已無從發回原處分機關另重行依法送達而補正其程序。從而
    ，異議人提起本件異議為有理由，原處分應予撤銷，另諭知
    異議人不罰。
六、依道路交通案件處理辦法第20條，裁定如主文。
中    華    民    國    97    年    4     月    18    日
                  交通法庭    法  官  李嘉益
以上正本證明與原本無異。
如不服本裁定，應於收受送達後5 日內向本院提出抗告狀。
中    華    民    國    97    年    4     月    21    日
                              書記官  郭南宏


司法院資訊處製作；財團法人民間司法改革基金會備份。
